臺灣屏東地方法院民事裁定　　　　　　　99年度事聲字第83號
異　議　人　大眾商業銀行股份有限公司
債　務　人　尤美玲
上列異議人即債權人因不服本院民事執行處司法事務官於99年10
月18日所為98年度司執消債更字第135 號認可相對人即債務人所
提更生方案之裁定，聲明異議，本院裁定如下：
    主  文
異議駁回。
    理  由
一、異議人異議意旨略以：債務人於民國（下同）93至95年間，
    有多筆信用卡大額消費款及預借現金款，其性質非一般生活
    必要費用，其消費逾越可得支配之所得，屬消費者債務清理
    條例第134 條第4 款所稱因浪費、賭博或其他投機行為，致
    財產顯然減少或負擔過重之債務，卻請求銀行減免債務比例
    ，由債務人承擔其風險不符合公平原則。債務人現每月薪資
    僅新台幣（下同）11,000元，其於90年間申請信用卡時所載
    薪資為41,000元，債務人既有獲領41,000元之能力，卻干覓
    1 萬餘元之工作，此數額似有過低之嫌，債務人年僅35歲，
    將來尚有可為，應有悉數清償債務之可能，亦應當提高還款
    成數或與銀行進行個別一致性協商，以分階段方式提高還款
    金額等語。
二、按消費者債務清理條例（下稱本條例）之目的，除保障債權
    人集團性滿足之最大化及公平化外，並為賦與債務人重建復
    甦其經濟生活之機會，故消費者債務清理程序制度之構築首
    需強調生活再建及破綻預防，提高債務人工作意願並改善其
    生活習慣，使能重新出發，從而保障其生存權，並促進其義
    務遂行能力，儘可能永續性回復信用。是若還款額度逾越所
    能負擔之極限過大，債務人勢必無以清償，終至喪失其還債
    之意願，則債權人則因實際受償的金額降低，反蒙受實際不
    利益。因而更生方案是否合理、可行，應視債務人財產狀況
    （含現有資力與將來收入來源）、清償能力及經濟信用等評
    估，及考量債權人之受償額度（如「清算保障原則」─本條
    例64條第2 項第4 款參照），予以客觀判斷，始不違背前述
    說明，並維護人性尊嚴及維持最低基本生活。
三、經查：
(一)、本件債務人聲請更生，前經本院裁定開始更生程序並命由司
    法事務官進行更生程序，債務人所提更生方案固未經已申報
    無擔保及無優先權之債權人可決，有98年度司執消債更字第
    135 號案卷可稽。經核債務人於生產後在家照顧小孩並兼褓
    姆職賺取生活費用，有工作說明書在卷可稽，債務人為有固
    定薪資收入之人，足可堪認。
(二)、又債務人之更生方案應否准許，係以是否公允為斷，而所謂
    公允，應審酌債權人與債務人之利益衡平、債務人之償債能
    力與清償誠意以及社會公益等因素綜合判斷，非以還款成數
    為絕對標準。觀諸債務人所提更生方案之條件：自認可裁定
    確定翌日起分8 年、96期清償，以每1 月為1 期、每期還款
    金額5,500 元，清償總額合計528,000 元，清償成數為21.2
    1%，而依上所述，債務人每月平均所得為11,000元，於扣除
    每月應償還給債權人之金額5,500 元，僅餘5,500 元可供個
    人必要生活費用，參酌內政部社會司公佈之99年度每人每月
    最低生活費9,829 元之標準，保留之必須生活費用已低於前
    述最低生活費基準，故原裁定執此而認為債務人確已盡清償
    之能事，其更生方案應屬公允、適當且可行，於法自無任何
    不當之處。
(三)、異議人復主張債務人現值壯年，將來尚有可為，且債務人應
    有獲得4 萬餘元之工作能力，為何干覓1 萬餘元之工作云云
    。惟本件債務人固屬壯年，但日後工作所得是否必然增加，
    牽涉經濟景氣、雇主營運當否、成本因素考量等各項主、客
    觀因素，尚難一概而論。況依本條例第53條、第64條之規定
    ，本即應以提出更生方案於法院當時得以確定之收入及資產
    ，判斷該更生方案是否得逕予認可，異議人主張債務人有獲
    得薪資較高之工作能力，未來前途尚有可為云云，係對債務
    人未來必能提高收入所為推測之詞，然此容非目前已可預期
    者，自尚不得於認可更生方案予以納入考量，故異議人上開
    主張，亦非可取。
(四)、另異議人主張債務人多項消費均非一般通常生活之必要費用
    ，顯屬本條例第134 條第4 款所稱浪費、賭博或其他投機行
    為，致財產顯然減少或負擔過重之債務，將減免債務之風險
    轉嫁予債權人，顯失公平，惟本條例第134 條第4 款係清算
    程序之不免責條款，債務人過往之消費狀況，乃是日後可否
    免責之判斷依據，尚非於認可更生方案時所需考量。故異議
    人依上開規定據以認為本院職權認可更生方案，並不符合更
    生方案應為公允之原則，容有誤會。
四、綜上所述，本件經本院司法事務官審酌上開情狀，認債務人
    所提更生方案，其更生條件公允、適當、可行，且債務人並
    無消費者債務清理條例第64條第2 項條所定不得認可之消極
    事由存在，而逕依本條例第64條第1 項規定，裁定認可債務
    人所提更生方案，經核並無不合。異議人之異議為無理由，
    應予駁回，爰裁定如主文。
中    華    民    國     100    年    1    月    7    日
                      民事庭法      官  吳思怡
上為正本係照原本作成。
如不服本裁定，應於裁定送達後10日內，以書狀向本院提出抗告
，並繳納抗告費新臺幣1千元。
中    華    民    國     100    年    1    月    7    日
                            書  記  官  洪韻雯